【裁判字號】    96,訴,4582
【裁判日期】    970314
【裁判案由】    違反藥事法
【裁判全文】
臺灣臺中地方法院刑事判決              96年度訴字第4582號
公  訴  人  臺灣臺中地方法院檢察署檢察官
被      告  甲○○
選任辯護人  林益輝律師
被      告  乙○○
選任辯護人  蕭智元律師
上列被告因違反藥事法等案件，經檢察官提起公訴（96年度偵字
第25934號），本院合議庭裁定由受命法官獨任進行簡式審判程
序，判決如下：
    主          文
甲○○、乙○○明知為偽藥而販賣，各處有期徒刑壹年，各減為
有期徒刑陸月，均緩刑年，並各應於判決確定後至緩刑期滿前
陸月，向公庫支付新台幣拾貳萬元，及向指定之公益團體、地方
自治團體或社區，提供壹佰小時之義務勞務，緩刑期間均付保護
管束。扣案進貨記事本貳本及日曆記事本、雜記各壹本均沒收。
    犯罪事實及理由
一、本件本院認定之犯罪事實及證據，除檢察官起訴書所載被告
    甲○○、乙○○「基於營利意圖而販賣偽藥、冒用他人藥物
    名稱及冒用他人商標、行使偽造私文書、侵害著作財產權之
    犯意」，應更正為「為達營利之目的，遂基於販賣偽藥、販
    賣冒用他人藥物名稱之藥物、販賣仿冒商標之商品、以移轉
    所有權方法散布著作重製物而侵害他人著作財產權、行使偽
    造私文書等犯意」外，其餘與起訴書之記載相同，茲引用之
    （如附件）。
二、論罪科刑
  (一)核被告二人所為，均係犯藥事法第八十三條第一項之明知為
    偽藥而販賣罪、第八十六條第二項之明知為冒用他人藥物名
    稱之藥物而販賣罪、商標法第八十二條之明知為未得商標權
    人同意，於同一商品，使用相同之註冊商標商品而販賣罪、
    著作權法第九十一條之一第一項之擅自以移轉所有權之方法
    散布著作重製物而侵害他人之著作財產權罪、刑法第二百十
    六條、第二百十條之行使偽造私文書罪。
  (二)依起訴書之記載，本件被告二人均係向他人購入偽藥後復行
    賣出，渠等行為尚不涉及製造偽藥之問題，故起訴書記載被
    告二人涉犯藥事法第八十六條第一項之冒用他人藥物名稱、
    商標法第八十二條第一款之冒用他人商標、著作權法第九十
    一條之一第二項明知係侵害著作財產權之重製物而散布等罪
    嫌，均有未洽，惟起訴事實與本院認定之事實乃屬同一，本
    院自得予以審理，並變更起訴法條，且本件經想像競合（詳
    下述）之結果最終所應適用之法條，與起訴書之記載相同，
    縱此部分未於本院審理時告知罪名變更，亦不妨礙被告二人
    防禦權之行使。
  (三)被告二人以一行為觸犯上開五罪，為想像競合犯，應依刑法
    第五十五條規定，各從法定刑最重之明知為偽藥而販賣罪處
    斷。
  (四)按刑事法若干犯罪行為態樣，本質上原具有反覆、延續實行
    之特徵，立法時既予特別歸類，定為犯罪構成要件之行為要
    素，則行為人基於概括之犯意，在密切接近之一定時、地持
    續實行之複次行為，倘依社會通念，於客觀上認為符合一個
    反覆、延續性之行為觀念者，於刑法評價上，即應僅成立一
    罪。學理上所稱「集合犯」之職業性、營業性或收集性等具
    有重複特質之犯罪均屬之，例如經營、從事業務、收集、販
    賣、製造、散布等行為概念者是（最高法院九十五年度台上
    字第一○七九號判決意旨參照），是被告二人先後多次販賣
    偽藥之行為，屬集合犯，應僅論以一罪。
  (五)爰審酌被告二人販賣偽藥行為，嚴重危害國人健康，渠等販
    賣偽藥之種類、時間長短、事後坦承犯行，暨渠等犯罪之手
    段、目的等一切情狀，分別量處如主文所示之刑。
  (六)被告二人本案最後犯罪時間均係在民國九十六年四月二十四
    日前，所犯合於中華民國九十六年罪犯減刑條例所定減刑要
    件，應依該條例第二條第一項第三款、第七條規定，各減其
    刑期二分之一。
  (七)被告二人前均未曾因故意犯罪而受有期徒刑以上刑之宣告，
    有卷附臺灣高等法院被告前案紀錄表二份可參，依起訴書之
    記載，其二人於查獲前已停止販賣偽藥之行為，且事後坦承
    犯行，足見渠等犯後已有悔意，本院綜合各情，認所宣告之
    刑以暫不執行為適當，各予宣告緩刑三年，以啟自新。惟本
    院認有命被告二人為公益捐款及提供義務勞務，以彌補渠等
    犯罪，並強化守法觀念之必要，爰命被告二人各應於判決確
    定後至緩刑期滿前六月，向公庫支付新台幣十二萬元，及向
    指定之公益團體、地方自治團體或社區，提供一百小時之義
    務勞務，暨依刑法第九十三條第一項第二款規定，諭知緩刑
    期間付保護管束。
  (八)扣案進貨記事本二本及日曆記事本、雜記各一本，為被告乙
    ○○所有供本案犯罪所用之物，業據其供明在卷，爰依刑法
    第三十八條第一項第二款規定，宣告沒收。
據上論斷，應依刑事訴訟法第二百七十三條之一第一項、第二百
九十九條第一項前段、第三百條、第三百十條之二、第四百五十
四條，藥事法第八十三條第一項、第八十六條第二項，商標法第
八十二條，著作權法第九十一條之一第一項，刑法第十一條前段
、第二百十六條、第二百十條、第五十五條、第七十四條第一項
第一款、第二項第四、五款、第九十三條第一項第二款、第三十
八條第一項第二款，中華民國九十六年罪犯減刑條例第二條第一
項第三款、第七條，判決如主文。
中    華    民    國    97    年    3     月    14    日
                        刑事第十二庭  法  官  羅智文
以上正本證明與原本無異。
如不服本判決，應於收受送達後10日內向本院提出上訴書狀（應
敘述具體理由並附繕本）。
上訴書如未敘述理由，應於上訴期間屆滿後20日內補提理由書於
本院。
                                      書記官  廖春玉
中    華    民    國    97    年    3     月    14    日
附錄本案論罪科刑法條
藥事法第83條第1項
明知為偽藥或禁藥，而販賣、供應、調劑、運送、寄藏、牙保、
轉讓或意圖販賣而陳列者，處7年以下有期徒刑，得併科新台幣
500萬元以下罰金。
藥事法第86條第2項
明知為前項之藥物而輸入、販賣、供應、調劑、運送、寄藏、牙
保、轉讓或意圖販賣而陳列者，處6月以下有期徒刑、拘役或科
或併科新台幣3萬元以下罰金。
商標法第82條
明知為前條商品而販賣、意圖販賣而陳列、輸出或輸入者，處1
年以下有期徒刑、拘役或科或併科新台幣5萬元以下罰金。
著作權法第91條之1第1項
擅自以移轉所有權之方法散布著作原件或其重製物而侵害他人之
著作財產
權者，處3年以下有期徒刑、拘役，或科或併科新台幣50萬元以
下罰金。
刑法第216條
行使第210條至第215條之文書者，依偽造、變造文書或登載不實
事項或使登載不實事項之規定處斷。
刑法第210條
偽造、變造私文書，足以生損害於公眾或他人者，處5年以下有
期徒刑。


司法院資訊處製作；財團法人民間司法改革基金會備份。
